臺灣臺中地方法院交通事件裁定　　　　100年度交聲字第583號
原處分機關　交通部公路總局臺中區監理所臺中市監理站
異 議 人即
受 處 分人　洪碧真
上列異議人因違反道路交通管理處罰條例案件，對於交通部公路
總局臺中區監理所臺中市監理站中華民國98年12月8日所為之裁
決（裁監稽違字第裁61－GE0000000號裁決書）聲明異議，本院
裁定如下：
    主  文
異議駁回。
    理  由
一、聲明異議意旨略以：緩起訴已期滿，並業於98年4月23日繳
    納處分金50,000元整，惜因裁決書係由管理室代收，且當時
    伊之住所非在戶籍地，故未能即時至監理所申請一罪不二罰
    ，懇請監理單位方面罰鍰，予以免罰為禱。
二、原處分機關略以：異議人即受處分人洪碧真（下稱受處分人
    ）騎乘車號HJ9－633號重機車，於民國97年11月15日3時19
    分許，在臺中市○○路與五義街口，因「酒後駕車(經酒測
    酒測值0．93mg/l)」之違規，為臺中市警察局第二分局員警
    以中市警交字第GE0000000號違反道路交通管理件通知單（
    下稱舉發通知單）當場開單舉發。本站於98年12月8日以裁
    監稽違字第裁61－GE0000000號裁決書，依道路交通管理處
    罰條例第35條第1項第1款規定，處罰鍰新臺幣（下同）45,
    000元，吊扣機車駕駛執照12個月，施以道安講習，罰鍰及
    駕駛執照限於99年1月7日前繳納、繳送，逾期則依裁決書處
    罰主文二裁處。
三、按受處分人不服道路交通管理處罰條例第8條所定主管機關
    所為之處罰者，得於接到裁決書之翌日起20日內，向管轄地
    方法院聲明異議，道路交通管理處罰條例第87條第1項定有
    明文。又依道路交通管理處罰條例第87條規定向管轄法院聲
    明異議之期間，自裁決送達之翌日起算，並得依法扣除在途
    期間；交通法庭認聲明異議不合法律上之程式，且無從補正
    ，或其異議權已喪失者，應以裁定駁回之，道路交通事件處
    理辦法第11條、第17條亦分別訂有明文。復按處理違反道路
    交通管理事件，有關文書送達之程序，依行政程序法之規定
    。送達，於應受送達人之住居所、事務所或營業所為之。於
    應送達處所不獲會晤應受送達人時，得將文書付與有辨別事
    理能力之同居人、受僱人或應送達處所之接收郵件人員，違
    反道路交通管理事件統一裁罰基準及處理細則第5 條、行政
    程序法第72條第1項、第73條第1項分別定有明文。又受公寓
    大廈管理委員會僱用之管理員，其所服勞務包括為公寓大廈
    住戶接收文件者，性質上應屬全體住戶之受僱人(最高法院9
    7年度臺抗字第624號裁定意旨參照)。另所謂「住居所」，
    依民法第20條係指當事人依一定事實，足認已久住之意思，
    住於一定之地域，即為設定住所於該地，其中「一定事實」
    之認定，乃以戶籍登記或居住情形、頻率等客觀因素作為標
    準，而戶籍登記為上開以一定事實作為認定住居所之主要依
    據。蓋憲法保障人民居住、遷徙之自由，是故行政機關對於
    人民住居所之設定並無主動審查、核准之權限，對於人民住
    居所之探知亦僅得依一定客觀事實觀之，而戶籍法基於選舉
    、教育、兵役之公益需要所課與人民對於戶籍設定、變更須
    為登記之義務，其登記通常具有真實性，乃為行政機關認定
    人民住居所時所得以信賴且具公信力之依據。另戶籍登記實
    務上，雖多有戶籍地與住居所一致之情形，然依現代社會發
    展，基於工作或求學需要離開戶籍地而居於異地並有久居且
    設定住居所於該地之意者其情形亦非少數，故行政機關基於
    上述社會現象，亦有另設「通信地址」記載之制度，以利送
    達作業之合法進行。是故行政機關關於文書之送達，應遵守
    行政程序法第72條之規定，向應受送達人之住居所、事務所
    或營業所為之，而對於其住居所之認定，除有受送達人另向
    行政機關為「通信地址」之記載而應送達於該通信地址外，
    關於向其住居所之送達應可參照該應受送達人向戶籍登記機
    關所登記之戶籍地，而向該戶籍地送達，該送達乃為合法。
四、經查，本件受處分人之戶籍地址自94年03月21日起即設於臺
    中市○○區○○街52巷12號，此有受處分人之個人基本資料
    查詢結果一份在卷可憑。又上開裁決書於98年12月9日以郵
    務掛號送達受處分人上揭戶籍地址，送達時雖未獲會晤受處
    分人本人，但由有辨別事理能力之受僱人即大廈社區管理員
    代為簽收並蓋有社區收發專用章等節，有交通部公路總局臺
    中區監理所臺中市監理站裁監稽違字第裁61－GE0000000號
    裁決書、送達證書影本各1份在卷可稽，則本件裁決書之送
    達程序於法核無不合，已於98年12月9日生送達之效力。故
    受處分人如欲聲明異議，應於上開裁決書送達翌日起20日內
    為之，詎受處分人竟遲至100年2月18日始行提出，此有蓋有
    原處分機關收文章之受處分人所提之聲明異議狀一份附卷為
    憑，顯然已逾聲明異議之法定不變期間，且無從命其補正。
    次查受處分人並未於公路監理電腦系統之車輛車籍及駕駛駕
    籍欄位增載通信地址，是依上開二、所述意旨交通監理機關
    以其戶籍登記地址作為住所地之認定標準，既未違反客觀事
    實且合於行政效率之公益要求，故上開送達乃為合法，受處
    分人以住所非在戶籍地辯之，既非戶籍法所許亦無損本件已
    合法送達文書之事實。揆諸首揭法律規定與本院說明，受處
    分人聲明異議於法自有未合，本院當應裁定駁回。
據上論斷，應依道路交通管理處罰條例第87條第2項、道路交通
事件處理辦法第17條前段，裁定如主文。
中    華    民    國   100    年    3     月    1     日
                  交通法庭    法  官  王世華
上正本證明與原本無異。
如不服本裁定，應於送達後5日內向本院提出抗告狀(應附繕本)
，並敘述抗告之理由。
                              書記官  張禎庭
中    華    民    國   100    年    3     月    1     日